【裁判字號】    98,消債更,30
【裁判日期】    980505
【裁判案由】    更生事件
【裁判全文】
臺灣花蓮地方法院民事裁定            98年度消債更字第30號
聲  請  人  甲○○
上列當事人因消費者債務清理事件聲請更生，本院裁定如下：
    主  文
聲請駁回。
聲請費用由聲請人負擔。
    理  由
一、按聲請人不能清償債務或有不能清償之虞者，得依本條例所
    定更生或清算程序，清理其債務，消費者債務清理條例第3
    條定有明文。又聲請更生或清算不合程式或不備其他要件者
    ，法院應以裁定駁回之，但其情形可以補正者，法院應定期
    間先命補正，復為同條例第8條所明定。衡諸債之關係，係
    以當事人間之信賴關係為基礎，為社會經濟組織之重要支柱
    ，故當事人於以法律行為追求自己之利益之際，亦應顧及對
    方之利益，並考量債權債務在社會上之作用，本於誠實及信
    用之原則，行使債權及履行債務。是對於已陷入經濟上困境
    之消費者，若任其於惡性循環之債務窘境中生存，將衍生嚴
    重之社會問題，難以維持安定之社會經濟秩序，故為兼顧債
    權人、聲請人雙方之利益，對陷於經濟上困境之消費者，乃
    允其於消費者債務清理條例施行後，得選擇以重建型之更生
    程序或清算型之清算程序清理其債務，藉以妥適調整聲請人
    與債權人及其他利害關係人間之權利義務關係，保障債權人
    獲得公平受償，並謀求消費者經濟生活之重建復甦機會。惟
    若聲請人履行債務並無困難，僅係為圖謀減免債務，而不為
    債務之履行，自有違債權契約為誠信契約之本旨。
二、聲請人聲請意旨雖稱：聲請人曾向最大債權金融機構請求共
    同協商債務清償方案，約定每月償還新台幣（下同）11,021
    元，然聲請人於民國95年12月間遭騰崎企業有限公司資遣後
    ，頓失收入來源以致被迫毀諾等語。惟查：
  (一)聲請人原任職於騰崎企業有限公司，於95年12月31日遭公司
    以勞動基準法第11條第5款「勞工對於所擔任之工作確不能
    勝任」為由，予以解僱，此有離職證明書（卷第14頁）在卷
    可參。由此觀之，聲請人雖屬非自願性離職，然依聲請人前
    揭離職原因，聲請人乃因工作表現無法勝任職務始遭騰崎企
    業有限公司資遺，則可否謂有不可歸責於己之事由，顯非無
    疑。況由聲請人陳報之離職證明書及聲請前兩年收入資料（
    卷第8、14頁）可知，聲請人係於95年12月31日始自騰崎企
    業有限公司離職，離職當月工資為20,000元，且聲請人自96
    年1月1日起即任職夏慶實業有限公司，聲請人自95年初至96
    年底均有薪資收入，且96年度較95年度之薪資收入不減反增
    ，是聲請人既有固定收入之履行能力，縱因遭資遣而暫時性
    履行不便，仍得向最大債權銀行提出緩繳或展延還款之申請
    ，或經由個別債權銀行協商程序解決，而非斷然任意毀諾。
    是聲請人主張其因遭公司資遣而有不可歸責於己之事由，顯
    非可採。
  (二)次查，本院基於聲請人於還款期間雖應經歷較不寬裕之經濟
    生活，然仍應維持基本生活所需等情，認聲請人應按台灣省
    平均每人每月最低生活費用9,829元（即以每年家庭收支調
    查，計算出平均每人每月消費支出之百分之60），作為其每
    月生活必要支出費用，較為公允。據此，聲請人雖因95年底
    遭原僱主資遣，而必須前往台南工作，仍應符合前開最低生
    活費用之要求，故其對於本身之生活當為相當之節制與取捨
    ，自應選擇承租距離工作場所較近之住處，而非付出額外之
    租金、交通費及停車費用，增加自身的負擔，絲亳未節撙支
    出，亦未盡其所能減少其每月支出，以彌補過去因毫無節制
    地擴張信用下，積欠之債務，則縱聲請人履行協議有所困難
    ，亦不能認為係因不可歸責於己之事由所致。
  (三)再者，聲請人雖稱其經濟能力已不能負擔繼續履行原來協商
    內容等語，然查，銀行公會會員銀行於金融主管機關之指導
    下針對業已成立協商而毀諾者推行個別協商一致性方案，使
    聲請人得有再協商之機會，則聲請人自應循前述程序與債權
    銀行再進行個別協商一致性方案，方屬正途，併此敘明。
四、綜上論結，本件聲請人既難認有何不可歸責於己之事由，致
    履行原協商債務有重大困難之情事，應屬聲請更生之要件不
    備，且又無從補正，依首揭條文之意旨，自應駁回其更生之
    聲請，爰裁定如主文。
中    華    民    國    98    年    5     月    5     日
                        臺灣花蓮地方法院民事庭
                            法      官  陳燁真
以上正本係照原本作成。
如不服本裁定，應於裁定送達後10日內向本院提出抗告狀（應抄
附繕本），並繳納抗告費新臺幣壹仟元。
中    華    民    國    98    年    5     月    5     日
                            法院書記官  陳蓮茹


司法院資訊處製作；財團法人民間司法改革基金會備份。
